臺灣高等法院刑事判決　　　　　　　　　　　　　九十三年度上訴字第一八０七號
　　上　訴　人
　　即　被　告　甲○○
　　選任辯護人　包漢銘
右上訴人因違反臺灣地區與大陸地區人民關係條例等案件，不服臺灣宜蘭地方法院九
十三年度易字第六號，中華民國九十三年五月三十一日第一審判決（起訴案號：臺灣
宜蘭地方法院檢察署九十一年度偵字第一四三四號），提起上訴，本院判決如左：
    主  文
原判決撤銷。
甲○○共同違反不得使大陸地區人民非法進入臺灣地區之規定，處有期徒刑壹年。
    事  實
一、甲○○與大陸地區人民成年女子張花妹（未經起訴）均明知葉瑪香（民國六十七
    年七月五生，經原審法院通緝中）係大陸地區人民，甲○○、葉瑪香二人並無結
    婚之真意，其等為使葉瑪香達能進入臺灣地區工作之目的，竟共同基於使葉瑪香
    非法進入臺灣地區之犯意聯絡，先由張花妹於民國（下同）九十年十月至九十一
    年一月初間介紹甲○○與葉瑪香認識，甲○○、葉瑪香旋於同年一月十日在大陸
    福建省南平市（起訴書誤為福州市，應予更正）辦理形式上之登記結婚手續，取
    得福建省南平市第二公證處核發之結婚公證書。甲○○、張花妹、葉瑪香再基於
    共同使公務員登載不實之概括犯意聯絡，推由甲○○於九十一年一月二十九日，
    持上開福建省南平市第二公證處核發無結婚真意之公證書，向宜蘭縣五結鄉戶政
    事務所申請辦理結婚登記，使不知情之承辦公務人員將此不實之「結婚」事項登
    載於其職務上所掌之戶籍登記資料公文書，足以生損害於戶政機關對戶政管理之
    正確性。甲○○旋又具名為保證人書立「大陸地區人民進入臺灣地區保證書」，
    連同葉瑪香名義以「探親」為由書立之「大陸地區人民進入臺灣地區旅行證申請
    書」及上開明知為不實登載文書之戶籍謄本，於九十一年一月二十二日提出於內
    政部警政署入出境管理局行使，使內政部警政署入出境管理局將此不實之「探親
    名義」登載於職務上所掌之公文書，並於同年三月四日核發葉瑪香之「中華民國
    台灣地區旅行證」，使葉瑪香得以「探親」之不實理由，於同年四月十六日非法
    入境來台，足以生損害於警政、戶政機關對戶政管理，及入出境管理局核發大陸
    地區人民進入台灣地區旅行證、入出境管理之正確性。嗣經警方於九十一年五月
    一日下午八時二十分許，在宜蘭縣宜蘭市○○路一八五號「東京護膚休閒名店」
    內，發現葉瑪香非法工作，而查獲。
二、案經宜蘭縣警察局宜蘭分局報請台灣宜蘭地方法院檢察署檢察官偵查起訴。
    理  由
一、訊據被告甲○○在本院審理中對於前揭事實已坦承不諱，核與原審同案被告即大
    陸女子葉瑪香、證人廖安聰、林文彬於警詢時供證之情節相符，並有被告之戶籍
    謄本、葉瑪香之中華民國臺灣地區旅行證影本、葉瑪香之入出境資料（見警詢卷
    ），及內政部警政署入出境管理局函附之大陸地區人民進入台灣地區旅行證申請
    書、大陸地區人民進入台灣地區保證書、財團法人海峽交流基金會證明書及結婚
    公證書影本各一紙附卷可資佐證（見原審卷第六十七頁至第七十八頁）。次查，
    原審同案被告葉瑪香及證人廖安聰、林文彬於警詢時所為之供述，雖屬被告以外
    之人於審判外之言詞陳述，然該等言詞陳述業經被告於本院審理中明確表示對於
    證據能力不爭執，而同意作為證據，本院審酌該等言詞陳述作成時之狀況，認為
    適當，依刑事訴訟法第一百五十九條之五第一項之規定自得為證據。被告在本院
    之自白核與事實相符，應屬可信。本件事證明確，被告犯行應堪予認定。至於，
    原判決在「附錄本案論罪科刑法條全文」欄，原應引用八十六年五月十四日公布
    修正之台灣地區與大陸地區人民關係條例第七十九條第一項，竟記載為「九十二
    年十月二十九日修正施行前台灣地區與大陸地區人民關係條例第七十九條第一項
    」乙節，顯係出自手誤，並不影響被告犯罪事實之認定及法條之適用，附此敘明
    。
二、核被告所為：
  (一)以假結婚之不實事項，使宜蘭縣五結鄉戶政公務員登載於職務上所掌之公文書；
    及以不實之「探親」名義申請葉瑪香來臺，使內政部警政署入出境管理局將此不
    實之「探親名義」登載於職務上所掌之公文書；核均係犯刑法第二百十四條之明
    知為不實事項使公務員登載於職務上所掌之文書罪。被告先後二次明知為不實事
    項使公務員登載於職務上所掌之文書犯行，其時間緊接，所犯又為構成要件相同
    之罪名，顯係基於概括之犯意為之，為連續犯，應依刑法第五十六條之規定論以
    一罪，並加重其刑。又，被告持其所取得登載不實之戶籍謄本，向內政部警政署
    入出境管理局行使，用以申請「中華民國台灣地區旅行證」，所為係犯刑法第二
    百十六條、第二百十四條之行使明知為不實事項使公務員登載於職務上所掌之文
    書罪。被告使宜蘭縣五結鄉戶政公務員登載於職務上所掌之公文書後，復進而持
    該登載不實之戶籍謄本向內政部警政署入出境管理局行使，所犯明知為不實事項
    使公務員登載於職務上所掌文書之低度行為被行使之高度行為吸收，僅論以高度
    之行使明知為不實事項使公務員登載於職務上所掌之文書罪。被告就此部分犯行
    ，與張花妹、葉瑪香二人間有犯意聯絡及行為分擔，皆為共同正犯。
  (二)被告使用前述之非法手段，以假結婚方式讓大陸地區女子葉瑪香以探親名義入境
    台灣地區，係違反台灣地區與大陸地區人民關係條例第十五條第一款之規定，應
    依同條例第七十九條第一項之規定論處（此部分起訴書論罪法條漏未載明，業經
    檢察官於原法院準備程序及審理程序併予論告）。被告行為後，八十六年五月十
    四日修正公布之台灣地區與大陸地區人民關係條例第七十九條第一項之規定已於
    九十二年十月二十九日經總統令修正公布，並經行政院於九十二年十二月二十九
    日發布，定該條項自九十二年十二月三十一日施行。被告行為後法律有變更，比
    較修正前後新舊法之規定，以修正前即八十六年五月十四日修正公布之舊法規定
    較有利於被告，依刑法第二條第一項但書之規定，自應適用修正前即八十六年五
    月十四日修正公布之舊法規定論處。被告就此部分犯行，與張花妹間有犯意聯絡
    及行為分擔，皆為共同正犯。
  (三)被告所犯前開二罪名間，有方法結果之牽連關係，應從一重之修正前台灣地區人
    民與大陸地區人關係條例第七十九條第一項之罪處斷。
三、原審據以論罪科刑，固非無見。惟查：(一)被告與葉瑪香係在大陸福建省南平市辦
    理形式上之登記結婚手續，原判決誤為在大陸福建省福州市辦理形式上之登記結
    婚手續，尚有未當。(二)未明確認定行使登載不實之戶籍謄本，向內政部警政署入
    出境管理局申請「中華民國台灣地區旅行證」之犯罪時間，亦有未洽。被告之上
    訴意旨以原審量刑過重及引用法條不當指摘原判決不當，雖無理由；然原判決既
    有前述之可議，仍屬無可維持，應由本院予以撤銷改判。爰審酌被告犯罪之動機
    乃在使大陸地區女子葉瑪香非法進入台灣地區工作，其以假結婚方式為之之手段
    ，對主管機關管理大陸地區人民及社會志安所造成之危害，及犯罪後已坦承全部
    犯行之態度等一切情狀，量處如主文所示之刑。
據上論斷，應依刑事訴訟法第三百六十九條第一項前段、第三百六十四條、第二百九
十九條第一項前段，修正前（八十六年五月十四日修正公布）臺灣地區人民與大陸地
區人民關係條例第七十九條第一項，刑法第十一條前段、第二條第一項但書、第二十
八條、第五十六條、第五十五條、第二百十四條、第二百十六條、罰金罰鍰提高標準
條例第一條前段，判決如主文。
本案經檢察官林炳雄到庭執行職務。
中　　　華　　　民　　　國　　九十三　　年　　　八　　　月　　 十九 　　日
                              臺灣高等法院刑事第十二庭
                                  審判長法  官   劉  景  星
                                        法  官   陳  志  洋
                                        法  官   陳  博  志
右正本證明與原本無異。
如不服本判決，應於收受送達後十日內向本院提出上訴書狀，其未敘述上訴之理由者
並得於提起上訴後十日內向本院補提理由書（均須按他造當事人之人數附繕本）。
                                        書記官   陳  嘉  文
中　　　華　　　民　　　國　　九十三　　年　　　八　　　月　　二十三　　日
附錄：本案論罪科刑法條全文
八十六年五月十四日修正公布台灣地區與大陸地區人民關係條例第七十九條第一項違
反第十五條第一款規定者，處五年以下有期徒刑、拘役或科或併科新台幣五十萬元以
下罰金。
